臺灣高等法院臺南分院刑事判決　　　　 96年度上訴字第837號
上　訴　人　臺灣雲林地方法院檢察署檢察官
被　　　告　乙○○
上列上訴人因被告強盜案件，不服臺灣雲林地方法院95年度訴更
一字第7號中華民國96年5月10日第一審判決（起訴案號：臺灣雲
林地方法院檢察署94年度偵字第4284號），提起上訴，本院判決
如下：
    主  文
原判決撤銷，發回臺灣雲林地方法院更為判決。
    理  由
一、公訴意旨略以：被告乙○○前因恐嚇案件，經法院判處有期
    徒刑六月，如易科罰金以三百元折算一日確定，民國（下同
    ）93年12月27日入監執行，94年3月12日因徒刑執行完畢出
    監，詎猶不知悔改，意圖為自己不法之所有，於94年9月（
    起訴書誤載為4月）30日上午4時30分許，至雲林縣褒忠鄉埔
    姜村太湖24號前，持其所有而客觀上足對人身安全產生危害
    之兇器小剪刀1把，以將小剪刀尖端部分插入自小客車車鎖
    鑰匙孔之方式，著手行竊丙○○所有（已註銷車牌，原車牌
    號碼為LB-1943號）停放在該處之自小客車，甫打開車門，
    尚未進入車內之際，旋為甲○○發現，甲○○即大聲喊「抓
    賊」，詎被告為脫免逮捕，竟持手中之小剪刀作勢欲刺甲○○，甲○○見狀以左手拏住被告胸前衣服，向前一拉，被告
    因而跌倒在地，2人隨即發生扭打，扭打過程中，甲○○持
    地上之鐵條毆打被告頭部，終為甲○○順利逮捕，而被告扭
    打中對甲○○施以強暴，員警據報後趕抵現場處理，並扣得
    被告所有之小剪刀1把，而認被告涉犯刑法第329條之準強盜
    罪（經公訴檢察官於原審當庭變更起訴法條為刑法第330條
    第2項之加重強盜未遂罪）。
二、原判決以：「查被告乙○○於94年9月30日上午4時30分許，
    在雲林縣褒忠鄉埔姜村太湖24號前，即丙○○所停放之車牌
    號碼LB-1943號自用小客車前，將扣案之小剪刀置於上衣口
    袋內，手持類似鑰匙之物插入該自用小客車之車門並開啟車
    門，欲竊取車上之財物，於尚未竊盜財物之際，隨即為證人
    甲○○發覺而制止，其行為顯已構成攜帶凶器之加重竊盜未
    遂罪，然尚無證據足認被告確有於竊盜未得逞之際，為脫免
    逮捕而對於證人甲○○施以強暴、脅迫，自不能認定被告之
    行為已構成準強盜罪。而被告上開所犯之加重竊盜未遂罪，
    按案件曾經判決確定者，應諭知免訴之判決，刑事訴訟法第
    302條第1款定有明文。而被告曾於94年8月24日、9月5日、9
    月26日，連續在嘉義縣、臺中縣境，竊取車牌號碼Y9-6417
    號自用小貨車供己代步之用，及竊取車牌號碼Y6-3970號、
    3V-8310號自用小客車車內之財物，而為警分別查獲，經臺
    灣雲林地方法院檢察署檢察官以94年度偵字第3824號提起公
    訴，臺灣嘉義地方法院檢察署檢察官以94年度偵字第5438號
    、臺灣臺中地方法院檢察署檢察官以94年度偵字第16178號
    移送併案審理，並經本院於94年12月30日以94年度易字第46
    7號判處有期徒刑四月，並於95年1月27日確定，有該刑事判
    決及臺灣高等法院被告前案紀錄表在卷可憑。而被告自94年
    8月24日至同年9月30日短短1個多月即竊盜4次，竊盜地點遍
    及嘉義縣太保市、臺中縣梧棲鎮、雲林縣褒忠鄉等地，竊盜
    客體均與汽車有關，除1次為代步外，餘均為侵入車輛內搜
    尋財物竊盜。竊盜手段與因果歷程相同，竊盜時間接近，本
    案竊盜距上開確定判決案件所列之最後1次竊盜時間僅4日，
    其間未發現任何事證介入，足使被告「一貫之犯意」中輟。
    由上可認，在這一個多月的時間內，被告基於竊盜之概括犯
    意而連續為4次竊盜行為，應可認定。故被告於本案攜帶兇
    器竊盜未遂之犯行，與本院94年度易字第467號刑事確定判
    決所列之犯罪事實，具有連續犯之裁判上一罪之關係，為同
    一案件，本案犯罪時間，又係於上開案件宣示判決（94年12
    月30日）前，其裁判上一罪之部分犯行，既經本院判處罪刑
    確定，檢察官所指本案犯行，自為前開確定判決效力所及」
    為由，而認本件被告乙○○被訴強盜案件，與上開前案有連
    續犯之裁判上一罪關係，認被告被訴之本件犯行自為前揭確
    定判決既判力所及，而諭知免訴之判決，固非無見。
三、惟查：
    (一)被告有無於竊盜當場為脫免逮捕而施強暴、脅迫：
        (１)按刑法第329條所定因脫免逮捕而當場施以強暴脅
            迫，以強盜論者，係指竊盜事發後，因發現之人欲
            加逮捕，行為人為脫免逮捕而當場施以強暴脅迫之
            謂，是行為人主、客觀上須以實施強暴脅迫為手段
            ，以達防護贓物、脫免逮捕或湮滅罪證之目的即為
            已足，並不以其所實施之強暴行為足以使人受傷或
            達於致使他人不能抗拒之程度必要，最高法院84年
            度台上字第5882號、88年度台上字第2183號、89年
            度台上字第1322號、92年度台上字第4760號判決分
            別著有明文。
        (２)據證人甲○○於94年9月30日檢察官訊問時具結證
            稱：我親眼看到被告在撬車門，我就喊「抓賊」，
            我要上前去抓他，結果被告手上有拿一支尖尖的東
            西要刺我，但沒刺中，我怕被告會殺我，我就跟他
            發生扭打；被告有打我，扭打過程中被告就跌倒撞
            到頭了等語（詳偵查卷第19頁），並於94年11月8
            日檢察官訊問時具結證稱：我看被告在偷車，我就
            喊「賊」，然後就與被告打起來，我和他發生扭打
            時，我拿地上的東西打他的頭；他當時有拿一支尖
            銳的東西出來，我認為他要刺我，我就用左手抓他
            的胸口，往前一拉，被告就倒下去，他的頭就去撞
            到地上的鐵製物品，所以他才流血的等語（詳偵查
            卷第30、31頁），嗣後於原審95年2月22日到庭具
            結證稱：我從家中監視器看到被告騎腳踏車，停在
            轎車旁邊，手拿小剪刀想要去那台車，我看被告手
            上有動作，我就從我家下來，我下樓到一半時就喊
            抓賊，當時被告下車到汽車前面去尿尿，我怕被告
            跑掉就上前抓他胸部，當時被告已經沒有在尿尿，
            被告手上拿著開車門鑰匙孔的尖尖工具，被告有反
            抗，我們就在車子前面發生扭打，被告當時有還手
            ，我的手被被告弄到流血，被告的傷勢不知是我打
            的還是被告自己跌倒的，但被告起來時我就看到被
            告流血了。打完後我質問被告來這做什麼，當時除
            我、被告、車主和我父親外，還有早上起來的歐巴
            桑等約5、6人在場等語（詳原審94年度訴字第868
            號卷，下稱訴字卷，第93至94頁、第96頁、第98頁
            至第101頁反面），故證人吳源所述被告於其上前
            抓他時，與之發生扭打之情，非屬無據。
        (３)復據證人即被害人丙○○於原審95年2月22日審理
            時具結證稱：當天我室友跑來告訴我，外面有人在
            打架，我室友有看到他們在扭打等語（詳訴字卷第
            102頁反面至第103頁），而被告亦於偵查中檢察官
            訊問時坦承當天與證人甲○○發生扭打等情（詳偵
            查卷第30頁）。
        (４)原審雖以證人甲○○證述被告於其上前抓他時並無
            逃跑意思等語，蔡榮仁警員及丙○○於原審更審審
            理時亦證述其到達現場時被告並無逃跑意思等語為
            據，而認被告並無脫免逮捕之情形。惟被告為何會
            與甲○○發生扭打，其與甲○○發生扭打是否非基
            於脫免逮捕之意，尚非無疑，而蔡榮仁警員及賴玉
            鳳之證述，僅係證述被告與證人甲○○發生扭打後
            之事後客觀情狀，能否據此反推被告當時非基於脫
            免逮捕之意而與甲○○發生扭打，仍有研求餘地。
            況蔡榮仁警員於原審更審前審理時證述：到現場時
            ，當時有被告、甲○○及旁邊有幾個民眾等語（詳
            訴字卷第141頁反面），丙○○於原審更審時審理
            時更證述其下樓時，現場已有警察及鄰居等多人，
            被告如何反抗？等語（詳原審95年度訴更一字卷第
            7號卷第157頁正反面），顯難執後者之證述遽為有
            利被告之認定。
    （二）按修正前刑法第56條之連續犯，須連續數行為而犯同
          一罪名，始能成立。而所謂犯同一罪名，係指基於概
          括之犯意，連續數行為，觸犯構成犯罪要件相同之罪
          名者而言，司法院大法官會議釋字第152號解釋著有
          明文。被告所犯刑法第321條之加重竊盜罪，係屬所
          犯同法第320條之加重條件者，認為同一罪名雖無不
          合，但同法第329條則為準強盜罪，認為同一罪名，
          而依連續犯規定論擬，則有未當，被告最後一次原犯
          之竊盜行為，因施用強暴之結果，在法律上已視為強
          盜，縱與其前四次竊盜行為，具有概括犯意，因其所
          犯並非同一罪名，自不能再與其他部分之竊盜行為復
          論以連續犯，最高法院67年台上字第2848號判例、73
          年度台上字第6251號、83年度台上字第337號、86年
          度台上字第2425號判決著有明文。若被告確有於本次
          竊盜當場為脫免逮捕而施強暴、脅迫，其行為已構成
          刑法第329條之準強盜罪，則與被告於原審94年度易
          字第467號刑事確定判決所犯之刑法第320條竊盜罪，
          其罪名不同，縱被告係出於主觀上同一概括犯意所為
          ，亦不得依連續犯規定論處。
四、綜上所述，檢察官上訴指摘原判決有不當之處，非全無理由
    ，應由本院將原判決撤銷，並為審級利益，發回原審法院更
    為妥適之判決，且不經言詞辯論為之。
五、據上論斷，應依刑事訴訟法第369條第1項但書、第372條，
    判決如主文。
中　　華　　民　　國　　96　　年　　8 　　月　　2 　　日
  　　　　　　　　　刑事第五庭  審判長法　官　楊明章
　　　　　　　　　　　　　　　　　　  法　官  楊子莊
　　　　　　　　　　　　　　　　　　  法　官  戴勝利
以上正本證明與原本無異。
如不服本判決，應於收受本判決後十日內向本院提出上訴書狀。
其未敘述上訴理由者並得於提起上訴後十日內向本院補提理由書
狀（均須按他造當事人之人數附繕本）「切勿逕送上級法院」。
　　　　　　　　　　　　　　　　　　　書記官　陳淑貞
中　　華　　民　　國　　96　　年　　8 　　月　　2 　　日
